---
title: "Regresión Logística — Precio Airbnb"
author: "Anggelie Velásquez, Anthony Lou, Isabella Obando"
date: "`r Sys.Date()`"
output:
  html_document:
    toc: true
    toc_float: true
    theme: flatly
    highlight: tango
---

```{r setup, include=FALSE}
knitr::opts_chunk$set(echo = TRUE, warning = FALSE, message = FALSE)
```

```{r librerias}
library(dplyr)
library(ggplot2)
library(caret)
library(car)       # VIF / multicolinealidad
library(corrplot)  # correlación
library(pROC)      # curva ROC
library(ROCR)      # curvas de aprendizaje
library(nnet)
library(ggplot2)
library(MLmetrics)
```

---

## Carga y preparación base

```{r carga}
load("listings.RData")

# Limpieza de precio (igual que labs anteriores)
listings$price <- as.numeric(gsub("[$,]", "", listings$price))
listings <- listings %>% filter(!is.na(price), price > 0, price < 1000)

# Variables del modelo (las mismas de labs anteriores)
vars_modelo <- c("price", "accommodates", "bedrooms", "bathrooms",
                 "beds", "minimum_nights", "number_of_reviews",
                 "review_scores_rating", "availability_365")

model_df <- listings %>%
  select(all_of(vars_modelo)) %>%
  mutate(across(everything(), ~ ifelse(is.na(.), median(., na.rm = TRUE), .)))

cat("Dimensiones:", nrow(model_df), "x", ncol(model_df), "\n")
```

---

## Inciso 1 — Variables dicotómicas por categoría de precio
```{r dicotomicas}
q1 <- quantile(model_df$price, 0.25)
q3 <- quantile(model_df$price, 0.75)

model_df <- model_df %>%
  mutate(
    precio_categoria = case_when(
      price <= q1 ~ "Economica",
      price <= q3 ~ "Intermedia",
      TRUE        ~ "Cara"
    ),
    # Variables dicotómicas
    es_cara       = ifelse(precio_categoria == "Cara",       1L, 0L),
    es_intermedia = ifelse(precio_categoria == "Intermedia", 1L, 0L),
    es_economica  = ifelse(precio_categoria == "Economica",  1L, 0L)
  )

# Distribución de las tres variables
cat("Cortes — Q1:", q1, "| Q3:", q3, "\n\n")
cat("es_cara       — 1:", sum(model_df$es_cara),
    " | 0:", sum(model_df$es_cara == 0), "\n")
cat("es_intermedia — 1:", sum(model_df$es_intermedia),
    " | 0:", sum(model_df$es_intermedia == 0), "\n")
cat("es_economica  — 1:", sum(model_df$es_economica),
    " | 0:", sum(model_df$es_economica == 0), "\n")
```

---

## Inciso 2 — Conjuntos de entrenamiento y prueba

```{r split}
set.seed(42)

n         <- nrow(model_df)
train_idx <- sample(seq_len(n), size = floor(0.70 * n))

train_df <- model_df[ train_idx, ]
test_df  <- model_df[-train_idx, ]

cat("Train:", nrow(train_df), "filas |",
    "Test:", nrow(test_df), "filas\n")
cat("Proporción es_cara — Train:", round(mean(train_df$es_cara), 3),
    "| Test:", round(mean(test_df$es_cara), 3), "\n")
```

---

## Inciso 3 — Modelo de regresión logística: ¿es cara?

Se construye el modelo para predecir `es_cara` usando validación cruzada (k=10)
con `caret`, umbral de decisión = 0.5.

```{r modelo_logistico}
# Preparar factor para caret
train_df$es_cara_f <- factor(ifelse(train_df$es_cara == 1, "Cara", "NoCara"),
                              levels = c("NoCara", "Cara"))

# Control de validación cruzada (10-fold, reproducible)
ctrl <- trainControl(
  method          = "cv",
  number          = 10,
  classProbs      = TRUE,
  summaryFunction = twoClassSummary,
  savePredictions = "final"
)

set.seed(42)
modelo_log <- train(
  es_cara_f ~ accommodates + bedrooms + bathrooms + beds +
              minimum_nights + number_of_reviews +
              review_scores_rating + availability_365,
  data      = train_df,
  method    = "glm",
  family    = binomial,
  trControl = ctrl,
  metric    = "ROC"
)

summary(modelo_log$finalModel)
```

### Interpretación del modelo

```{r interpretacion}
# Odds ratios con intervalos de confianza
or_df <- exp(cbind(OR = coef(modelo_log$finalModel),
                   confint(modelo_log$finalModel)))
print(round(or_df, 4))
```

---

## Inciso 4 — Análisis del modelo: multicolinealidad, significación y correlación

### Multicolinealidad (VIF)

```{r vif}
vif_vals <- vif(modelo_log$finalModel)
vif_df   <- data.frame(Variable = names(vif_vals), VIF = round(vif_vals, 3))
vif_df$Nivel <- ifelse(vif_df$VIF > 10, "Alta",
                ifelse(vif_df$VIF > 5,  "Moderada", "Aceptable"))

print(vif_df)

barplot(vif_df$VIF,
        names.arg = vif_df$Variable,
        col  = ifelse(vif_df$VIF > 10, "#E05C5C",
               ifelse(vif_df$VIF > 5,  "#E8A838", "#6DBF8E")),
        main = "Factor de Inflación de Varianza (VIF)",
        ylab = "VIF", las = 2, cex.names = 0.75, border = "white")
abline(h = 5,  col = "#E8A838", lty = 2, lwd = 2)
abline(h = 10, col = "#E05C5C", lty = 2, lwd = 2)
legend("topright", legend = c("VIF > 10 (Alta)", "VIF > 5 (Moderada)"),
       col = c("#E05C5C", "#E8A838"), lty = 2, bty = "n")
```

### Variables significativas

```{r significacion}
coef_tbl <- summary(modelo_log$finalModel)$coefficients
coef_df  <- as.data.frame(coef_tbl)
coef_df$Significativa <- ifelse(coef_df[, 4] < 0.05, "Sí ✓", "No ✗")
print(round(coef_df, 4))
```

### Correlación entre variables predictoras

```{r correlacion}
vars_pred <- c("accommodates", "bedrooms", "bathrooms", "beds",
               "minimum_nights", "number_of_reviews",
               "review_scores_rating", "availability_365")

cor_mat <- cor(train_df[, vars_pred], use = "complete.obs")

corrplot(cor_mat,
         method = "color", type = "upper", tl.cex = 0.8,
         addCoef.col = "black", number.cex = 0.7,
         col  = colorRampPalette(c("#E05C5C", "white", "#5B8DB8"))(200),
         title = "Correlación entre predictoras", mar = c(0,0,1,0))
```

### Bondad de ajuste (AIC, pseudo-R²)

```{r bondad_ajuste}
mod_glm <- modelo_log$finalModel

# Pseudo R² de McFadden
null_ll <- logLik(glm(es_cara_f ~ 1, data = train_df, family = binomial))
full_ll <- logLik(mod_glm)
mcfadden <- as.numeric(1 - (full_ll / null_ll))

cat("AIC del modelo:         ", round(AIC(mod_glm), 2), "\n")
cat("Pseudo R² (McFadden):   ", round(mcfadden, 4), "\n")
cat("Log-Likelihood:         ", round(as.numeric(full_ll), 2), "\n")
```
---

## Inciso 5 — Evaluación en conjunto de prueba

```{r evaluacion_prueba}
# Probabilidades predichas (umbral = 0.5)
test_df$es_cara_f <- factor(ifelse(test_df$es_cara == 1, "Cara", "NoCara"),
                             levels = c("NoCara", "Cara"))

prob_test  <- predict(modelo_log, newdata = test_df, type = "prob")[, "Cara"]
pred_test  <- factor(ifelse(prob_test >= 0.5, "Cara", "NoCara"),
                     levels = c("NoCara", "Cara"))

# Matriz de confusión
cm <- confusionMatrix(pred_test, test_df$es_cara_f, positive = "Cara")
print(cm)
```

```{r metricas_prueba}
acc  <- cm$overall["Accuracy"]
prec <- cm$byClass["Precision"]
rec  <- cm$byClass["Recall"]
f1   <- cm$byClass["F1"]
spec <- cm$byClass["Specificity"]

metricas <- data.frame(
  Métrica = c("Accuracy", "Precision", "Recall (Sensitivity)",
              "Specificity", "F1-Score"),
  Valor   = round(c(acc, prec, rec, spec, f1), 4)
)
print(metricas)
```

```{r curva_roc}
roc_obj <- roc(test_df$es_cara_f, prob_test, levels = c("NoCara", "Cara"))
auc_val <- auc(roc_obj)

plot(roc_obj,
     col  = "#5B8DB8", lwd = 2,
     main = paste0("Curva ROC — Regresión Logística (AUC = ",
                   round(auc_val, 3), ")"))
abline(a = 0, b = 1, col = "gray60", lty = 2)
```

---

## Inciso 6 — Sobreajuste y curvas de aprendizaje

```{r overfitting}
# Error en entrenamiento
prob_train <- predict(modelo_log, newdata = train_df, type = "prob")[, "Cara"]
pred_train <- factor(ifelse(prob_train >= 0.5, "Cara", "NoCara"),
                     levels = c("NoCara", "Cara"))

acc_train <- mean(pred_train == train_df$es_cara_f)
acc_test  <- mean(pred_test  == test_df$es_cara_f)

err_train <- 1 - acc_train
err_test  <- 1 - acc_test

cat("Accuracy — Entrenamiento:", round(acc_train, 4), "\n")
cat("Accuracy — Prueba:       ", round(acc_test,  4), "\n\n")
cat("Error  — Entrenamiento:  ", round(err_train, 4), "\n")
cat("Error  — Prueba:         ", round(err_test,  4), "\n")
cat("Diferencia de error:     ", round(abs(err_test - err_train), 4), "\n")
```

```{r curvas_aprendizaje}
# Curvas de aprendizaje: variando tamaño del training set
set.seed(42)
proporciones <- seq(0.10, 1.00, by = 0.10)
resultados   <- data.frame()

for (p in proporciones) {
  idx_sub  <- sample(seq_len(nrow(train_df)), size = floor(p * nrow(train_df)))
  sub_train <- train_df[idx_sub, ]

  mod_sub <- glm(es_cara_f ~ accommodates + bedrooms + bathrooms + beds +
                   minimum_nights + number_of_reviews +
                   review_scores_rating + availability_365,
                 data   = sub_train,
                 family = binomial)

  # Error train
  p_tr  <- predict(mod_sub, newdata = sub_train, type = "response")
  y_tr  <- ifelse(sub_train$es_cara_f == "Cara", 1, 0)
  e_tr  <- mean((ifelse(p_tr >= 0.5, 1, 0)) != y_tr)

  # Error test
  p_te  <- predict(mod_sub, newdata = test_df, type = "response")
  y_te  <- ifelse(test_df$es_cara_f == "Cara", 1, 0)
  e_te  <- mean((ifelse(p_te >= 0.5, 1, 0)) != y_te)

  resultados <- rbind(resultados, data.frame(
    proporcion  = p,
    n_train     = nrow(sub_train),
    error_train = e_tr,
    error_test  = e_te
  ))
}

# Gráfico
plot(resultados$n_train, resultados$error_train,
     type = "b", col = "#5B8DB8", lwd = 2, pch = 16,
     ylim = range(c(resultados$error_train, resultados$error_test)) * c(0.9, 1.1),
     xlab = "Tamaño del conjunto de entrenamiento",
     ylab = "Error de clasificación",
     main = "Curvas de aprendizaje — Regresión Logística")
lines(resultados$n_train, resultados$error_test,
      type = "b", col = "#E05C5C", lwd = 2, pch = 17)
legend("topright",
       legend = c("Error Entrenamiento", "Error Prueba"),
       col    = c("#5B8DB8", "#E05C5C"),
       lty = 1, pch = c(16, 17), bty = "n")
```

### Conclusión sobre sobreajuste

```{r conclusion_overfitting}
diferencia <- abs(err_test - err_train)

if (diferencia < 0.05) {
  cat("✓ No hay sobreajuste significativo.\n")
  cat("  La diferencia entre error de prueba y entrenamiento es de",
      round(diferencia, 4), "(< 0.05).\n")
  cat("  El modelo generaliza bien a datos nuevos.\n")
} else if (diferencia < 0.10) {
  cat("⚠ Sobreajuste leve.\n")
  cat("  Diferencia de error:", round(diferencia, 4), "\n")
  cat("  El modelo podría beneficiarse de regularización.\n")
} else {
  cat("✗ Sobreajuste detectado.\n")
  cat("  Diferencia de error:", round(diferencia, 4), "(> 0.10).\n")
  cat("  Considerar regularización (Ridge/Lasso) o reducir variables.\n")
}
```

## Inciso 7 – Tuneo del modelo (Regularización)

```{r tuneo_modelo}
library(glmnet)
library(caret)

# Preparar matrices para glmnet
x_train <- model.matrix(es_cara ~ . -1, data = train_df)
y_train <- train_df$es_cara

x_test <- model.matrix(es_cara ~ . -1, data = test_df)
y_test <- test_df$es_cara

set.seed(42)

# Validación cruzada para encontrar mejor lambda
cv_model <- cv.glmnet(x_train, y_train,
                      family = "binomial",
                      alpha = 1, # Lasso
                      nfolds = 10)

# Mejor lambda
best_lambda <- cv_model$lambda.min
best_lambda

# Modelo final con regularización
modelo_tuned <- glmnet(x_train, y_train,
                       family = "binomial",
                       alpha = 1,
                       lambda = best_lambda)

# Predicciones
prob_tuned <- predict(modelo_tuned, newx = x_test, type = "response")
pred_tuned <- ifelse(prob_tuned > 0.5, 1, 0)
```

---

## Inciso 8 – Evaluación del modelo

```{r matriz_confusion}
library(caret)

prob_tuned <- as.numeric(prob_tuned)

pred_tuned <- ifelse(prob_tuned > 0.5, 1, 0)

# Convertir a factor
pred_tuned <- factor(pred_tuned, levels = c(0,1))
y_test_f <- factor(y_test, levels = c(0,1))

# Matriz de confusión
conf_matrix <- confusionMatrix(pred_tuned, y_test_f)
conf_matrix

# Métricas
accuracy <- conf_matrix$overall['Accuracy']
precision <- conf_matrix$byClass['Precision']
recall <- conf_matrix$byClass['Recall']
f1 <- conf_matrix$byClass['F1']

accuracy
precision
recall
f1

# Tiempo de ejecución
system.time({
  predict(modelo_tuned, newx = x_test, type = "response")
})

```

## Inciso 9 – Optimización del umbral de decisión

```{r umbral_youden}
library(pROC)
library(caret)

# Curva ROC
roc_obj <- roc(y_test, prob_tuned)

# Mejor umbral con índice de Youden
best_threshold <- coords(roc_obj, "best", best.method = "youden")["threshold"]
best_threshold <- as.numeric(best_threshold)

best_threshold

# Nuevas predicciones
pred_new <- ifelse(prob_tuned > best_threshold, 1, 0)

# Convertir a factor
pred_new <- factor(pred_new, levels = c(0,1))
y_test_f <- factor(y_test, levels = c(0,1))

# Matriz de confusión con nuevo umbral
conf_matrix_new <- confusionMatrix(pred_new, y_test_f)
conf_matrix_new
```

---

## Inciso 10 — Comparación de modelos de clasificación binaria

```{r comparacion_binaria}
aic_log <- AIC(modelo_log$finalModel)
bic_log <- BIC(modelo_log$finalModel)

cat("AIC — Regresión Logística:", round(aic_log, 2), "\n")
cat("BIC — Regresión Logística:", round(bic_log, 2), "\n")
```

```{r tabla_comparacion}
comparacion <- data.frame(
  Modelo      = c("Árbol de Decisión", "Naive Bayes", "KNN (k=15)", "Reg. Logística"),
  Accuracy    = c(0.7523, 0.7180, 0.7650, 0.8039),
  Precision   = c(0.5840, 0.5210, 0.6120, 0.7027),
  Recall      = c(0.4210, 0.5320, 0.3980, 0.3725),
  Specificity = c(0.8630, 0.7790, 0.8870, 0.9475),
  F1          = c(0.4890, 0.5265, 0.4820, 0.4869),
  AIC         = c(NA, NA, NA, round(aic_log, 2)),
  BIC         = c(NA, NA, NA, round(bic_log, 2))
)

print(comparacion)
```

```{r grafico_comparacion}
colores_comp <- c("#5B8DB8", "#6DBF8E", "#E8A838", "#E05C5C")
modelos_completos <- comparacion[complete.cases(comparacion[, "Accuracy"]), ]

par(mar = c(7, 5, 4, 2))
bp <- barplot(
  modelos_completos$Accuracy,
  names.arg = modelos_completos$Modelo,
  col       = colores_comp[seq_len(nrow(modelos_completos))],
  border    = "white",
  ylim      = c(0, 1),
  main      = "Accuracy por modelo — clasificación binaria (es_cara)",
  ylab      = "Accuracy", las = 2, cex.names = 0.8
)
text(bp, modelos_completos$Accuracy + 0.02,
     labels = round(modelos_completos$Accuracy, 3),
     cex = 0.85, font = 2)
```

---

## Inciso 11 — Regresión logística multinomial: Económica / Intermedia / Cara

```{r preparar_multinomial}
# Seleccionar solo las columnas numéricas necesarias + la variable respuesta
vars_multi <- c("accommodates", "bedrooms", "bathrooms", "beds",
                "minimum_nights", "number_of_reviews",
                "review_scores_rating", "availability_365",
                "precio_categoria")

train_multi <- train_df[, vars_multi]
test_multi  <- test_df[,  vars_multi]

# Convertir todo a numérico excepto la variable respuesta
train_multi <- train_multi %>%
  mutate(across(-precio_categoria, as.numeric))
test_multi <- test_multi %>%
  mutate(across(-precio_categoria, as.numeric))

# Asegurar factor correcto en variable respuesta
train_multi$precio_categoria <- factor(train_multi$precio_categoria,
                                        levels = c("Economica", "Intermedia", "Cara"))
test_multi$precio_categoria  <- factor(test_multi$precio_categoria,
                                        levels = c("Economica", "Intermedia", "Cara"))

cat("Distribución en train:\n")
print(table(train_multi$precio_categoria))
cat("\nDistribución en test:\n")
print(table(test_multi$precio_categoria))
```

```{r tuning_multinomial}
grid_decay <- expand.grid(decay = c(0, 0.001, 0.01, 0.05, 0.1, 0.5, 1))

ctrl_multi <- trainControl(
  method          = "cv",
  number          = 10,
  classProbs      = TRUE,
  summaryFunction = multiClassSummary,
  savePredictions = "final"
)

set.seed(42)
modelo_multi <- train(
  precio_categoria ~ .,
  data      = train_multi,
  method    = "multinom",
  trControl = ctrl_multi,
  tuneGrid  = grid_decay,
  metric    = "Accuracy",
  trace     = FALSE
)

cat("Mejor decay:", modelo_multi$bestTune$decay, "\n")
plot(modelo_multi, main = "Tuning — Accuracy vs Decay (multinomial)")
```

```{r summary_multinomial}
summary(modelo_multi$finalModel)
```

```{r evaluacion_multinomial_train}
pred_multi_train <- predict(modelo_multi, newdata = train_multi)
cm_multi_train   <- confusionMatrix(pred_multi_train, train_multi$precio_categoria)
cat("=== Matriz de confusión — Entrenamiento ===\n")
print(cm_multi_train)
```

```{r evaluacion_multinomial_test}
pred_multi_test <- predict(modelo_multi, newdata = test_multi)
cm_multi_test   <- confusionMatrix(pred_multi_test, test_multi$precio_categoria)
cat("=== Matriz de confusión — Prueba ===\n")
print(cm_multi_test)
```

```{r metricas_multinomial}
acc_multi_train <- cm_multi_train$overall["Accuracy"]
acc_multi_test  <- cm_multi_test$overall["Accuracy"]
err_multi_train <- 1 - acc_multi_train
err_multi_test  <- 1 - acc_multi_test

cat("Accuracy — Entrenamiento:", round(acc_multi_train, 4), "\n")
cat("Accuracy — Prueba:       ", round(acc_multi_test,  4), "\n")
cat("Error   — Entrenamiento:", round(err_multi_train, 4), "\n")
cat("Error   — Prueba:       ", round(err_multi_test,  4), "\n")
cat("Diferencia de error:    ", round(abs(err_multi_test - err_multi_train), 4), "\n")
```

```{r matriz_visual}
cm_df <- as.data.frame(cm_multi_test$table)

ggplot(cm_df, aes(x = Reference, y = Prediction, fill = Freq)) +
  geom_tile(color = "white") +
  geom_text(aes(label = Freq), size = 5, fontface = "bold") +
  scale_fill_gradient(low = "white", high = "#5B8DB8") +
  labs(title = "Matriz de confusión — Multinomial (prueba)",
       x = "Real", y = "Predicho") +
  theme_minimal(base_size = 13)
```

---

## Inciso 12 — Comparación con modelos de clasificación anteriores

```{r tiempo_multinomial}
set.seed(42)
t_inicio <- proc.time()
modelo_tiempo <- train(
  precio_categoria ~ .,
  data      = train_multi,
  method    = "multinom",
  trControl = trainControl(method = "cv", number = 10),
  tuneGrid  = expand.grid(decay = modelo_multi$bestTune$decay),
  metric    = "Accuracy",
  trace     = FALSE
)
t_multi <- (proc.time() - t_inicio)["elapsed"]
cat("Tiempo regresión logística multinomial:", round(t_multi, 2), "segundos\n")
```

```{r tabla_final_clasificacion}
comparacion_clas <- data.frame(
  Modelo        = c("Árbol de Decisión", "Naive Bayes", "KNN (k=15)",
                    "Reg. Log. Multinomial"),
  Accuracy      = c(0.7523, 0.7180, 0.7650, round(acc_multi_test, 4)),
  Precision     = c(0.5840, 0.5210, 0.6120, round(cm_multi_test$byClass["Class: Cara", "Pos Pred Value"], 4)),
  Recall        = c(0.4210, 0.5320, 0.3980, round(cm_multi_test$byClass["Class: Cara", "Sensitivity"], 4)),
  Specificity   = c(0.8630, 0.7790, 0.8870, round(cm_multi_test$byClass["Class: Cara", "Specificity"], 4)),
  F1            = c(0.4890, 0.5265, 0.4820, round(cm_multi_test$byClass["Class: Cara", "F1"], 4)),
  Tiempo_seg    = c(NA, NA, NA, round(t_multi, 2))
)

print(comparacion_clas)
```

```{r grafico_final}
colores_final <- c("#5B8DB8", "#6DBF8E", "#E8A838", "#E05C5C")
modelos_ok <- comparacion_clas[complete.cases(comparacion_clas[, "Accuracy"]), ]

par(mar = c(7, 5, 4, 2))
bp2 <- barplot(
  modelos_ok$Accuracy,
  names.arg = modelos_ok$Modelo,
  col       = colores_final[seq_len(nrow(modelos_ok))],
  border    = "white",
  ylim      = c(0, 1),
  main      = "Accuracy — comparación final de modelos de clasificación",
  ylab      = "Accuracy", las = 2, cex.names = 0.75
)
text(bp2, modelos_ok$Accuracy + 0.02,
     labels = round(modelos_ok$Accuracy, 3),
     cex = 0.85, font = 2)
```
